【裁判字號】    98,財管,80
【裁判日期】    990226
【裁判案由】    選任遺產管理人
【裁判全文】
臺灣臺北地方法院民事裁定              98年度財管字第80號
聲  請  人  中國信託商業銀行股份有限公司
法定代理人  甲○○○○
代  理  人  陳力瑜
相  對  人
即被繼承人  乙○○亡）生前最.
遺產管理人  蘇志浩
上列聲請人聲請選任乙○○遺產管理人事件，本院裁定如下：
    主  文
指定蘇志浩為被繼承人乙○○（男，民國○○○年○月○○日生
，身分證統一編號：Ｚ000000000號）之遺產管理人。
准對被繼承人乙○○之大陸地區以外之繼承人為承認繼承之公示
催告。
蘇志浩應於收受本裁定之日起貳拾日內將本裁定登載公報、新聞
紙或其他相類之傳播工具，並將登載證據檢送本院，逾期視為撤
回公示催告之聲請。
如有被繼承人乙○○之大陸地區以外之繼承人，應自前項公示催
告最後登載新聞紙之日起壹年內承認繼承，如不於公示期限內申
報承認繼承時，被繼承人乙○○之遺產，於大陸地區之繼承人依
法繼承、清償債權並交付遺贈物後有剩餘者歸屬國庫。
聲請程序費用新臺幣壹仟元由被繼承人乙○○之遺產負擔。
    理  由
一、按繼承開始時，繼承人有無不明，而無親屬會議或親屬會議
    未於一個月內選定遺產管理人者，利害關係人得聲請法院選
    任遺產管理人，並由法院依公示催告程序，定六個月以上之
    期限，公告繼承人，命其於期限內承認繼承，民法第一千一
    百七十七條、第一千一百七十八條第一項、第二項規定甚明
    。而此所謂「親屬會議未於一個月內選定遺產管理人」，係
    指親屬會議客觀上未於繼承開始而生有繼承人有無不明情事
    時起一個月內選定遺產管理人，利害關係人即得據以聲請法
    院選任遺產管理人，不以該親屬會議陷於不能召開或召開有
    困難，或該親屬會議經召開而不為或不能決議為限。
二、次按聲請法院依公示催告程序，限定一年以上之期間，公告
    被繼承人之債權人及受遺贈人，命其於該期間內報明債權及
    為願受遺贈與否之聲明，為遺產管理人之職務，民法第一千
    一百七十九條第一項第三款定有明文。又公示催告之公告，
    應黏貼於法院之公告處，並登載於公報、新聞紙或其他相類
    之傳播工具；前項登載公報、新聞紙或其他相類之傳播工具
    之日期或期間由法院定之；未依前項規定登載者，視為撤回
    公示催告之聲請，民事訴訟法第五百四十二條定有明文。
三、本件聲請意旨略以：被繼承人乙○○於民國八十六年四月十
    日向聲請人申請信用卡並簽帳消費，至今仍有新臺幣（下同
    ）十四萬六千二百三十六元及相關利息未獲清償，惟被繼承
    人乙○○於九十三年九月十九日死亡，其繼承人等均拋棄繼
    承，是否仍有應繼承之人不明，爰聲請選任蘇志浩地政士為
    被繼承人乙○○之遺產管理人等語。
四、經查：(一)被繼承人乙○○於九十三年九月十九日死亡，在臺
    已無民法第一千一百三十八條之法定繼承人，而大陸地區是
    否有繼承人存在尚屬不明，業經聲請人提出本院除戶謄本影
    本、九十八年十一月三日北院隆家事九十三年度繼字第一一
    七八號、第一一八三號、第一一八四號、第一二一○號函為
    證，並經本院職權調閱本院九十三年度繼字第一一七八號、
    第一一八三號、第一二一○號、第一一八四號民事卷宗查核
    屬實，堪認被繼承人乙○○所遺財產，目前確屬無人繼承之
    狀態，有為被繼承人乙○○所遺財產選定遺產管理人之必要
    ；(二)聲請人主張被繼承人乙○○積欠其債務，並提出中國信
    託商業銀行學生信用卡申請書影本、積欠帳款視窗列印單為
    證，又本院查無被繼承人乙○○之親屬曾經召開親屬會議，
    或曾經議決被繼承人乙○○之遺產管理人，並依民法第一千
    一百七十七條向本院報明之情形，是聲請人自得以利害關係
    人之身分，聲請本院選定遺產管理人；(三)聲請人聲請指定蘇
    志浩地政士擔任本件遺產管理人，經核蘇志浩為執業之地政
    士，此有開業資料查詢單附卷可稽，具有擔任本件遺產管理
    人之意願與能力，故指定蘇志浩為被繼承人乙○○之遺產管
    理人，且為承認繼承之公示催告；(四)本院既准對於被繼承人
    乙○○之大陸地區以外之繼承人為承認繼承之公示催告，爰
    依前揭民事訴訟法第五百四十二條之規定，裁定如主文第三
    項所示。
五、依非訟事件法第一百五十七條，裁定如主文。
中    華    民    國    99    年    2     月    26    日
                          家事法庭法  官  文衍正
以上正本證明與原本無異
如不服本裁定應於送達後10日內向本院提出抗告狀，並繳納抗告
費新臺幣1,000元。
中    華    民    國    99    年    2     月    26    日
                                  書記官  陳俐妙

司法院資訊處製作；財團法人民間司法改革基金會備份。
